【裁判字號】    89,自,30
【裁判日期】    890131
【裁判案由】    竊佔等
【裁判全文】
臺灣臺南地方法院刑事判決                            八十九年度自字第三號
    自  訴  人  甲○○
    被      告  丙○○
    選任辯護人  黃溫信律師
                徐美玉律師
                黃紹文律師
    被      告  乙○○
右列被告因侵占等案件，經自訴人提起自訴，本院判決如左：
    主  文
丙○○、乙○○無罪。
    理  由
一、自訴意旨略以：如起訴書所戴（如附件）。
二、按犯罪事實應依證據認定之，無證據不得推定其犯罪事實；又不能證明被告犯罪
    者，即應諭知無罪之判決，刑事訴訟法第一百五十四條、第三百零一條第一項分
    別定有明文。
三、本件自訴人認被告丙○○、乙○○涉有侵占、偽造文書罪嫌，無非以上揭事實，
    業據自訴人指證明確，且有和解筆錄、法院確定判決書、自用農舍使用執照、土
    地登記簿謄本等資為依據。
四、訊據被告堅決否認有右揭犯行，辯稱：因賣給自訴人之土地被查封沒辦法辦理過
    戶，而其上之農舍係被告乙○○向林信喜買受，並未侵占及偽造文書等語。
五、經查：
  (1)告訴人之告訴，係以使被告受刑事訴追為目的，是其陳述是否與事實相符，仍應
    調查其他證據以資審認，最高法院五十二年度台上字第一三００號著有判例。
  (2)按不動產物權，依法律行為而取得、設定、喪失及變更者，非經登記，不生效力
    ，民法第七百五十八條定有明文，是在我國採登記生效主義之制度下，不動產之
    所有權人以登記為準。又按侵占罪以意圖為自己或第三人不法之所有，而侵占自
    己持有「他人之物」為要件，經查被告丙○○雖於七十三年間將其所有之坐落台
    南縣下營鄉○○○段一六四七號及同段二九一五之一號土地及其上門牌號碼台南
    縣下營鄉開化村四六五號房屋賣與自訴人，惟迄今因自訴人自耕農身分取得有問
    題，故仍未辦理所有權移轉登記，為自訴人所自承，是前述二筆土地及房屋依我
    國民法不動產物權登記生效主義制度，其仍為被告所有，從而，自訴人提起本件
    訴訟，認被告二人共同侵占「自訴人所有」之不動產，依法尚有不合。
  (3)再按刑法上偽造、變造私文書，足以生損害於公眾或他人，以無製作權人製作他
    有製作權人製作之文書為必要。查門牌號碼台南縣下營鄉開化村四六五號房屋既
    原登記為丙○○所有，則其將之賣與林喜信，林喜信再將之賣與被告乙○○，姑
    不論其買賣是否為通謀虛偽意思表示，均屬所有權人自由處分其所有物之行為，
    要無構成偽造文書罪之可言，應可認定。至於自訴人於買賣契約成立後，迄今未
    能取得標的物所有權，或為民事法律問題，或為行政法上自耕農資格取得問題，
    應循各該救濟途徑解決，尚難對被告二人以刑法相繩。
六、據上所陳，參互印證，本件依調查所得證據尚不足以證明被告確有侵占及偽造文
    書之犯行，此外復查無其他積極證據足資證明被告有右述犯行，揆諸前開說明，
    犯罪尚屬不能證明，爰為無罪之諭知。
七、至於被告辯護人另稱，本件追訴權時效已消滅云云，為按追訴權時效期間自犯罪
    成立起算，但犯罪行為有連續或繼續之狀態者，自行為終了起算，刑法第八十條
    第二項定有明文。查自訴人主張被告等侵占犯行其狀態目前仍屬繼續，其時效依
    前述刑法規定，自無消滅之問題，附此敘明。
據上論斷，應依刑事訴訟法第三百零一條第一項，判決如主文。
中    華    民    國      八十九    年      一        月      三十一    日
                              臺灣臺南地方法院刑事第一庭
                                  法  官 石家禎
右正本證明與原本無異
如不服本判決應於送達後十日內向本院提出上訴狀
                                  書記官 葉東平
中    華    民    國      八十九    年       一       月       三十一   日


司法院資訊處製作；財團法人民間司法改革基金會備份。
